臺灣臺南地方法院刑事判決　　　　　　　96年度易字第1131號
公　訴　人　臺灣臺南地方法院檢察署檢察官
被　　　告　戊○○
　　　　　　　　　　　之2
選任辯護人　彭大勇律師
　　　　　　林士龍律師
被　　　告　甲○○
　　　　　　丁○○
被　　　告　丙○○
　　　　　　乙○○
上列被告因詐欺等案件，經檢察官提起公訴（96年度偵字第636
號），被告等於本院準備程序中就被訴事實為有罪之陳述，經本
院合議庭裁定由受命法官獨任進行簡式審判程序審理，判決如下
：
    主  文
戊○○共同偽造汽車駕駛執照，足以生損害於公眾及他人，處有
期徒刑陸月，如易科罰金，以新台幣壹仟元折算壹日。減為有期
徒刑參月，如易科罰金，以新臺幣壹仟元折算壹日，扣案之偽造
中華民國交通部制發汽車駕駛執照壹張沒收；又共同意圖為自己
不法之所有，以詐術使人將本人之物交付，處有期徒刑壹年陸月
，減為有期徒刑玖月，扣案之合作金庫銀行埔墘分行帳號000000
0000000號活期儲蓄存款存摺壹本沒收；又共同以強暴方法，剝
奪人之行動自由，處有期徒刑肆月，如易科罰金，以新台幣壹仟
元折算壹日。減為有期徒刑貳月，如易科罰金，以新台幣壹仟元
折算壹日。應執行有期徒刑壹年。扣案之合作金庫銀行埔墘分行
帳號0000000000000號活期儲蓄存款存摺壹本及偽造之中華民國
交通部制發汽車駕駛執照壹張均沒收。
甲○○、丁○○、丙○○共同以強暴方法，剝奪人之行動自由，
均累犯，各處有期徒刑肆月，如易科罰金，以新台幣壹仟元折算
壹日。均減為有期徒刑貳月，如易科罰金，均以新台幣壹仟元折
算壹日。
乙○○共同偽造發汽車駕駛執照，足以生損害於公眾及他人，處
有期徒刑肆月，如易科罰金，以新台幣壹仟元折算壹日。減為有
期徒刑貳月，如易科罰金，以新臺幣壹仟元折算壹日，扣案之偽
造中華民國交通部制發汽車駕駛執照壹張沒收；又共同意圖為自
己不法之所有，以詐術使人將本人之物交付，處有期徒刑拾月，
減為有期徒刑伍月，如易科罰金，以新臺幣壹仟元折算壹日，扣
案之合作金庫銀行埔墘分行帳號0000000000000號活期儲蓄存款
存摺壹本沒收。應執行有期徒刑陸月，如易科罰金，以新臺幣壹
仟元折算壹日。緩刑貳年，緩刑期間付保護管束。扣案之合作金
庫銀行埔墘分行帳號0000000000000號活期儲蓄存款存摺壹本及
偽造之中華民國交通部制發汽車駕駛執照壹張均沒收。
    事  實
一、戊○○前因偽造文書案件，經本院於民國94年2月4日以93年
    度訴字第540號判決有期徒刑8月、緩刑4年確定，現仍在緩
    刑期間。甲○○前因恐嚇案件，經臺灣高等法院臺中分院於
    93年4月14日以93年度上易字第2120號判決判處有期徒刑1年
    4 月確定，於94年8月31日因縮刑期滿執行完畢。丙○○前
    因贓物案件，經臺灣彰化地方法院於90年1月9日以89年度訴
    字第1081號判決判處有期徒刑6月，復經最高法院於94年6月
    9 日以94年度台上字第3042號判決駁回上訴確定，嗣於94年
    8 月22日易科罰金執行完畢。丁○○前因妨害自由案件，經
    臺灣臺中地方法院於92年12月29日以92年度易字第2510號判
    決判處有期徒刑3月確定，並於93年1月19日易科罰金執行完
    畢，詎其等猶不知悔改。
二、戊○○係某詐騙集團之成員，其透過庚○○（原名林志峰）
    認識乙○○。乙○○因失業無收入，經由戊○○之介紹加入
    該詐騙集團，並約定報酬每5天給付1次，1次報酬為新臺幣
    （下同）2萬5000元。戊○○、乙○○及綽號「阿國」之姓
    名年籍不詳男子（以下簡稱阿國），為求提領詐騙所得金錢
    之便，基於偽造特種文書之犯意聯絡與行為分擔，由乙○○
    於95年12月18日左右將自己之相片交付予戊○○，並由戊○○將該照片再轉交阿國，以該照片黏貼並編造虛偽駕照號碼
    之方式，偽造陳柏璋之駕駛執照一張後，於同年月25日再經
    由戊○○將上開偽造之駕駛執照轉交給乙○○，足生損害於
    監理機關對於行車管理之正確性。戊○○、乙○○、阿國與
    其他同屬該詐騙集團但姓名年籍不詳之人共同基於意圖為自
    己不法所有之犯意聯絡，於同年月26日上午9時45分許，由
    該詐騙集團中某姓名年籍不詳之男子，假冒電信警察以電話
    聯絡葉一郎，佯稱其帳戶疑似供詐騙集團轉帳使用，致使葉
    一郎陷於錯誤，乃依該詐騙集團成員之指示，於同日匯款兩
    次至由姓名年籍不詳之人先前假冒不知情之陳聖文名義於合
    作金庫埔墘分行所申設之帳戶（帳號：0000000000000號）
    ，金額共計70萬元，後由戊○○將上開帳戶之存摺、印鑑章
    交付予乙○○，並由乙○○於同日前往台中市某合作金庫分
    行提領現金49萬7000元得手。
三、詎乙○○取款得手後，隨即返回臺南，並未將錢交予戊○○
    。阿國知情後，便要求戊○○偕同甲○○、丙○○及丁○○
    前往臺南尋找乙○○取回該筆款項。因戊○○認其係透過庚○○認識乙○○，遂欲透過庚○○尋找乙○○行蹤，便與甲○○、丙○○及丁○○基於妨害自由之犯意聯絡與行為分擔
    ，由戊○○於同年月27日中午許，以電話聯絡庚○○相約見
    面，2人並於當日下午2時30分左右，在臺南縣永康市○○路
    201巷21號即庚○○租屋處相見。2人於相見後，戊○○以手
    搭在庚○○肩膀，佯稱丙○○有事欲請教庚○○，誘使庚○○自行坐上由甲○○駕駛車號6067-SB之自小客車後，便與
    丁○○將庚○○夾在該自小客車後座中間，要求庚○○幫渠
    等找到乙○○，否則即不讓其離去之方法，剝奪庚○○之行
    動自由。庚○○遂通知其友人李秋樺及王南凱通知乙○○，
    要求其交出該筆金錢，李秋樺及王南凱找到乙○○後，即報
    警處理，乙○○亦自首其詐欺犯行，並交付其所提領之前開
    詐騙所得款項餘額10萬元、合作金庫埔墘分行帳戶存摺（帳
    號：0000000000000號）及前開偽造之陳柏璋駕駛執照予警
    方。後於同日晚間9時許，由李秋樺謊稱要交付30萬元予戊○○等人，而於庚○○上揭租屋處，當場逮捕戊○○等人，
    始查獲上情。
四、案經庚○○訴由臺南市警察局第四分局報告臺灣臺南地方法
    院檢察署檢察官偵查起訴。
    理  由
一、本案被告等所犯之偽造特種文書、詐欺取財、剝奪他人行動
    自由等罪，非死刑、無期徒刑或最輕本刑有期徒刑三年以上
    之罪，亦非高等法院管轄第一審案件，且於本院進行準備程
    序進行中，被告等先就被訴事實為有罪之陳述，經告知被告
    等簡式審判程序之旨，並聽取檢察官及被告等之意見後，本
    院合議庭裁定進行簡式審判程序，是本案之證據調查，依刑
    事訴訟法第273條之2規定，不受同法第159條第1項、第161
    條之2、第161條之3、第163條之1及第164條至第170條規定
    之限制，合先敘明。
二、上揭事實二中關於偽造特種文書罪之部分，業據被告乙○○
    、戊○○於警詢及偵訊中坦承不諱，復有該偽造之駕駛執照
    扣案可查，並有內政部戶政司書函附卷可稽，被告二人偽造
    特種文書之犯行，應堪認定。關於詐欺取財罪之部分，亦經
    被告乙○○、戊○○於警詢及偵訊中自白不諱，並經被害人
    葉一郎於警詢中指訴明確，次有證人即告訴人庚○○於臺灣
    臺南地方法院檢察署檢察官偵訊中證稱：戊○○於案發前十
    天在伊租屋處提及伊要到台中擔任詐欺集團車手，乙○○聽
    到便說渠現在沒工作，讓渠試試看，戊○○沒有拒絕，有說
    到佣金，陪他出去提領錢，一天至少6,000元的佣金等語（
    見偵查卷第52頁）；共同被告甲○○於臺灣臺南地方法院檢
    察署檢察官偵訊中亦證稱：戊○○擔任詐欺集團的車手，並
    且也邀乙○○一起作這個工作，乙○○領錢49萬7000元就消
    失了，因找不到乙○○，戊○○就約庚○○出來，叫庚○○
    幫忙找乙○○等語明確（見偵查卷第27頁至第28頁），足見
    戊○○與乙○○確為該詐欺集團之成員，主要負責擔任領款
    之車手工作。另有合作金庫銀行新開戶建檔登錄單、合作金
    庫埔墘分行帳戶（帳號：0000000000000號）交易資料查詢
    表、第一商業銀行匯款申請書回條及臺灣銀行匯出匯款回條
    聯在卷足資佐證（見警卷第61頁、第62頁、第70頁），被告
    乙○○及戊○○所犯詐欺取財之犯行，堪以認定。
三、就上揭事實三之剝奪他人行動自由罪部分，訊據被告戊○○
    、甲○○、丙○○及丁○○均坦承不諱，核與證人即告訴人
    庚○○於偵訊中之證述相符，另證人李秋樺於臺灣臺南地方
    法院檢察署檢察官偵訊時亦證稱：伊在當日下午2點半至3點
    ，在庚○○租屋處，見到戊○○走過來與庚○○講話，邊走
    邊談，手放在庚○○肩上，後來出現一輛黑色車子，打開車
    門，兩人上車後就開走了，後來庚○○打電話要伊找乙○○
    ，對方亦向伊表示，要是沒有找出乙○○，不可能放庚○○
    回去等語明確（見偵查卷第52頁、第53頁）。又依證人庚○○之證述：當時車上位置分配，自庚○○一上車起，便坐在
    後座中間，左邊為戊○○，右邊為丁○○，於尋找乙○○期
    間，庚○○曾下車於路邊上廁所，亦曾與被告等人一同下車
    吃麵，但在車上的座位始終未變，另庚○○下車如廁時，丁○○亦隨同一併下車（見偵查卷第50頁至第52頁）。可知，
    被告等人確有控制庚○○行動自由之意，避免庚○○坐在車
    門邊或利用下車如廁時伺機脫逃，是被告等人剝奪庚○○之
    行動自由，犯行應堪認定。
四、論罪科刑：
（一）就事實二之部分，核被告戊○○、乙○○所為，係犯刑法
      第212條偽造特種文書罪及刑法第339條第1項詐欺取財罪
      。被告二人與綽號阿國之姓名年籍不詳男子間有犯意聯絡
      及行為分擔，應論以共同正犯。又上開兩罪間，犯意各別
      ，行為互殊，應依數罪分論併罰。
（二）就事實三之部分，核被告戊○○、甲○○、丙○○及丁○○所為係犯刑法第302條第1項以非法方法剝奪他人行動自
      由罪，渠等有犯意聯絡及行為分擔，應依共同正犯論處。
（三）被告甲○○、丙○○及丁○○前因犯罪，事實一所述之前
      科資料，有臺灣高等法院被告前案紀錄表在卷可按，渠等
      於5年以內故意再犯本件有期徒刑以上之罪，為累犯，應
      依法加重其刑。被告乙○○於偵查機關尚不知孰為犯人前
      ，主動向臺南市警察局第四分局偵查隊小隊長陳育麟自首
      其詐欺取財之犯行，此有警詢筆錄附卷可稽（見警卷第47
      頁、第48頁），並接受本院之審理，已符合刑法第62條前
      段自首規定之要件，是被告乙○○詐欺取財罪之部分，本
      院認因其自首使本件詐欺取財部分得以偵破，宜減輕其刑
      。
（四）爰審酌被告戊○○前於93年間有偽造文書之不法前科，現
      於緩刑期中，尚未構成累犯，有臺灣高等法院被告前案紀
      錄表在卷可考，素行並非良好，猶不思悛悔，其與被告乙○○二人年輕力壯，竟好逸惡勞，貪圖詐騙集團成員之不
      法利益，欲藉犯罪而取不義之財，暨被害人所遭詐騙匯款
      之金額為70萬元。再審酌被告戊○○、甲○○、丁○○、
      丙○○、乙○○等人，犯罪後均能坦承犯行，已見悔意及
      其犯罪之目的、手段等一切情狀，分別量處如主文所示之
      刑，並依刑法第41條之規定，得易科罰金部分並諭知易科
      罰金之折算標準。又被告前開所犯刑法第212條偽造特種
      文書罪、第339條第1項詐欺取財罪及第302條第1項剝奪他
      人行動自由罪之犯罪時間，係在96年4月24日之前，合於
      中華民國96年罪犯減刑條例第2條第1項所定減刑條件，經
      核符合該條例減刑之要件，爰依同條例第7條之規定同時
      諭知其宣告刑及減得之刑，被告戊○○、乙○○部分併定
      應執行之刑，以資懲儆。
（五）復查被告乙○○未曾受有期徒刑以上刑之宣告，此有臺灣
      高等法院被告前案紀錄表及臺灣臺南地方法院檢察署刑案
      資料查註紀錄表各一件在卷可稽，其因一時思慮未周，致
      罹此罪名，為警查獲後，迭於警訊、偵查中及本院審理時
      坦承犯行，深具悔意，信經此次偵審程序應已足促被告警
      惕，諒無再犯之虞，本院認上開宣告之刑，以暫不執行為
      適當，爰宣告緩刑2年，以啟自新。惟為強化被告之法治
      觀念，使其於緩刑期間內能深知警惕，避免其緩刑宣告輕
      易遭到撤銷，爰依刑法第93條第1項之規定，於緩刑期間
      付保護管束。
（六）末查扣案之合作金庫埔墘分行帳戶存摺（帳號：00000000
      00000號）及偽造之駕駛執照，分別為供犯罪所用之物及
      因犯罪所生之物，且皆為被告所有，應依刑法第38條第3
      項、第1項第2款、第1項第3款宣告沒收之，併此敘明。
據上論斷，依刑事訴訟法第273條之1第1項、第299 條第1 項前
段，刑法第28條、第212條、第302條第1項、第339條第1項、第
47條第1項、第38條第1項第2、3款、第3項、第41條第1項前段、
第2項、第51條第5款、第62條前段、第74條第1項第1款，第93
條第1項，中華民國96年罪犯減刑條例第2條第1項第3款、第7條
、第9條，判決如主文。
本案經檢察官己○○到庭執行職務。
中　　華　　民　　國　　96　　年　　9 　　月　　19　　日
                   刑事第十二庭  法　官　侯明正
以上正本證明與原本無異。
如不服本判決，應於收受本判決之日起10日內向本院提出上訴書
狀，並應敘述具體理由。如未敘述上訴理由者，應於上訴期間屆
滿後20日內向本院補提理由書狀（均須按他造當事人之人數附繕
本）「切勿逕送上級法院」。
　　　　　　　　　　　　　　　　 書記官  劉晴芬
中　　華　　民　　國　　96　　年　　9 　　月　　19　　日
附錄法條
中華民國刑法第212條（偽造變造特種文書罪）
偽造、變造護照、旅券、免許證、特許證及關於品行、能力服務
或其他相類之證書、介紹書，足以生損害於公眾或他人者，處1
年以下有期徒刑、拘役或3百元以下罰金。
中華民國刑法第302條第1項（剝奪他人行動自由罪）
私行拘禁或以其他非法方法，剝奪人之行動自由者，處5年以下
有期徒刑、拘役或3百元以下罰金。
中華民國刑法第339條（普通詐欺罪）
意圖為自己或第三人不法之所有，以詐術使人將本人或第三人之
物交付者，處5年以下有期徒刑、拘役或科或併科1千元以下罰金
。
以前項方法得財產上不法之利益或使第三人得之者，亦同。
前二項之未遂犯罰之。
